【裁判字號】    90,交聲,86
【裁判日期】    900409
【裁判案由】    違反道路交通管理處罰條例聲明異議
【裁判全文】
臺灣臺北地方法院交通事件裁定                        九十年度交聲字第八六號
    異議人即
    受處分人  甲○○
右列受處分人因違反道路交通管理處罰條例案件，對於台北市交通事件裁決所中華民
國九十年一月八日所為之處分（原處分案號：北市裁三字第裁二二－ＡＢＶ三五三九
六０號），聲明異議，本院裁定如左：
    主      文
原處分撤銷。
甲○○不罰。
    理      由
一、按法院受理交通事件，準用刑事訴訟法之規定，道路交通管理處罰條例（民國九
    十年年一月十七日總統修正公布前之舊法，新法雖經總統修正公布，惟其施行日
    期依同條例第九十三條規定須由行政院以命令定之，而行政院尚未以命令公布新
    法之施行日期，故以下所述及之本條例均係現在仍有效之修正生效前之舊法，先
    予敘明）第八十九條前段定有明文，是刑事訴訟法第一百五十四條「犯罪事實應
    依證據認定之，無證據不得推定其犯罪事實。」規定及最高法院四十年台上字第
    第八六號判例所揭示「事實之認定，應憑證據，如未能發現相當證據，或證據不
    足以證明，自不能以推測或擬制之方法，為裁判基礎。」之旨，於法院審理行為
    人違反道路交通管理處罰條例案件時，當有其適用。
二、本件原處分機關認受處分人即異議人甲○○於八十九年十月十五日凌晨二時四十
    分許，酒後駕駛其所有ＤＴ－七三一八號自用小客車，上載王海順在道路上行駛
    ，於由南往北行經台北市中山區○○○路高架道第一０五號電線桿前時，不慎撞
    及該電線桿，而使王海順受傷，經警到場處理後，對受處分人實施酒測，發現受
    處分人其吐氣所含酒精濃度超過道路交通安全規則第一百十四條第二款「汽車駕
    駛人飲用酒類或其他類似物後其吐氣所含酒精濃度超過每公升０‧二五毫克不得
    駕車。」之規定，而達於每公升０．六四毫克，乃由員警以其有違反道路交通管
    理處罰條例第三十五條第一項第一款規定之行為掣單舉發，嗣受處分人因未於舉
    發通知單上所載應到案日期到案，原處分機關乃依前揭前揭道路交通管理處罰條
    例第三十五條第一項第一款規定於九十年一月八日逕行裁處異議人罰鍰新台幣一
    萬二千元，並吊扣其駕駛執照十二個月。
三、訊據受處分人堅決否認有任何違反道路交通管理處罰條例前揭規定之行為，辯稱
    ：車子不是我開的，而且檢察官經偵查後也已經對我作出不起訴處分等語，經查
    ：
    本件舉發單位即台北市政府警察局中山分局以受處分人於前述時地有酒後駕車，
    涉有違反刑法第一百八十五條之三規定之罪嫌，將受處分人移送台灣台北地方法
    院檢察署檢察官偵查，於該署檢察官偵查中，檢察官傳喚於案發當日亦同坐於受
    處分人所有該部汽車上之朱翰林、王海順到庭與受處分人隔離訊問結果，證人朱
    翰林、王海順均證稱於案發當時確係不是受處分人駕駛上開汽車，而係受處分人
    之友人「凌廣」駕駛該部汽車，檢察官即以受處分人確非於案發當日之車輛實際
    駕駛人而於八十九年十二月七日以八十九年度偵字第二一六九六號不起訴處分書
    對受處分人為不起訴之處分，而告確定，此業經本院調閱該案卷證核閱無誤，有
    該案之證人訊問筆錄及不起訴處分書附本院卷可稽，從而受處分人辯稱其於案發
    當日並非實際駕駛人乙節，即為可採。
四、綜上所述，原處分機關所認定受處分人有前開違反道路交通管理處罰條例之違規
    事實，因受處分人並非案發當日之實際汽車駕駛人，原處分機關不察，遽對受處
    分人為前開裁決，即難認為允當，應認受處分人之異議為有理由，自應由本院將
    原處分撤銷，改諭知受處分人不罰，以資適法。
據上論斷，應依道路交通案件處理辦法第二十條前段，裁定如主文。
中      華      民      國    九十      年      四      月      九      日
                                      臺灣臺北地方法院交通法庭
                                          法  官  葉  建  廷
右正本證明與原本無異。
如不服本裁定，應於裁定送達後五日內向本院提出抗告狀。
                                          書記官  許  婉  如
中      華      民      國    九十      年      四      月      九      日


司法院資訊處製作；財團法人民間司法改革基金會備份。
